臺灣高等法院臺南分院刑事判決　　　 96年度交上易字第484號
上　訴　人　臺灣嘉義地方法院檢察署檢察官
被　　　告　甲○○
　　　　　　　　　　通訊處臺南官田郵政90740附14號信箱部
上列上訴人因被告過失致死案件，不服臺灣嘉義地方法院96年度
交易字第116號中華民國96年6月28日第一審判決（起訴案號：臺
灣嘉義地方法院檢察署96年度偵字第1316號），提起上訴，本院
判決如下：
    主  文
原判決關於過失致人於死部分撤銷。
甲○○因過失致人於死，處有期徒刑壹年，減為有期徒刑陸月，
如易科罰金，以新臺幣壹仟元折算壹日。
    事  實
一、甲○○於民國95月12日30日凌晨3時50分許，在嘉義市某處
    友人住處飲用罐裝啤酒2罐後，明知其因服用酒類，注意力
    無法集中，已達酒醉不能安全駕駛動力交通工具之程度，仍
    不顧大眾行車之公共安全，於同日清晨4時55分許，猶駕駛
    車牌號碼4517─JB號自用小客車（甲○○服用酒類，不能安
    全駕駛動力交通工具而駕駛部分，經原審判處罰金新台幣六
    萬元，檢察官及被告均未上訴，故不在本院審理範圍），沿
    嘉義縣番路鄉內甕村仁義潭水庫環潭道路行駛，迄於同日清
    晨5時15分許，途經該水庫之停車場前，原應注意酒後不得
    駕車並應注意車前狀況，隨時採取必要之安全措施，而當時
    天候晴，夜間有照明，專用道路柏油彎道、乾燥無缺陷，無
    障礙物，視距良好，並無不能注意之情事，竟因不勝酒力而
    疏於注意，不慎其所駕駛之自用小客車車頭撞及坐在路旁塑
    膠椅上之陳彩鳳，陳彩鳳因而倒地不起，受有胸部挫傷併骨
    折之傷害，經送醫後不治死亡。嗣甲○○於肇事後於有偵查
    犯罪職權之機關或公務員發覺前，即主動報警，向據報到場
    處理之嘉義縣警察局中埔分局警員余國棟坦承肇事，接受裁
    判，並經到場員警於當日上午6時32分許，檢測其呼氣酒精
    濃度為每公升0.46毫克。
二、案經被告自首並由臺灣嘉義地方法院檢察署檢察官據報相驗
    後偵查起訴。
    理    由
一、前揭事實迭據被告甲○○於警詢，原審偵、審中及本院審理
    時坦承不諱，並有道路交通事故調查報告表暨現場圖及照片
    10張、酒精測定紀錄表、刑法第185條之3案件測試觀察紀錄
    表、舉發違規通知單在卷可佐（見相字卷第10-20頁）；又
    被害人陳彩鳳確因胸部挫傷併骨折死亡，亦經檢察官督同檢
    驗員相驗明確，並有診斷證明書、勘驗筆錄、相驗屍體證明
    書、驗斷書各1份及相驗照片6張附卷可憑（見相字卷第22、
    23、26、27-36頁）。
二、按汽車駕駛人飲用酒類後其吐氣所含酒精濃度超過每公升0.
    25毫克以上者，不得駕車；汽車行駛時，駕駛人應注意車前
    狀況，並隨時採取必要之安全措施；道路交通安全規則第11
    4條第2款、第94條第3項分別定有明文。查被告為已滿20歲
    之成年男子並領有駕駛執照，對於上開規則應知之甚稔，而
    依肇事當時天候晴，夜間有照明，專用道路柏油彎道、乾燥
    無缺陷，無障礙物，視距良好等情，客觀上並無不能注意之
    事，竟疏未注意車前狀況，及因酒醉反應遲緩、注意力及控
    制力降低，因而肇事撞及被害人，造成被害人因胸部挫傷併
    骨折而死亡，足認被告確有過失而肇致本件事故。而被告此
    之過失行為與被害人之死亡結果間確有相當因果關係，則被
    告自應負過失之責。綜上，本件事證明確，被告因過失致人
    於死之犯行，洵堪認定。
三、核被告甲○○所為，係犯刑法第276條第1項之過失致人於死
    罪。其因酒醉駕車而肇事，並致被害人死亡，應依道路交通
    管理處罰條例第86條第1項規定，加重其刑。又被告於肇事
    後未被有偵查犯罪職權之機關或公務員發覺前，即主動向據
    報到場處理之嘉義縣警察局中埔分局警員余國棟坦承肇事，
    並接受裁判，此有道路交通事故肇事人自首情形紀錄表1紙
    在卷可稽（見相卷第21頁），合於自首之要件，爰依刑法第
    62條前段規定，減輕其刑，以上有加重及減輕其刑之情形，
    依法先加重後減輕之。
四、原審審理結果，認被告罪證明確，因予論罪科刑，固非無據
    。惟查：(一)本案被告過失程度甚為嚴重，且迄未與被害人家
    屬達成民事和解，原判決竟以被害人家屬要求新台幣（下同
    ）450萬元，被告僅願賠償230萬元，兩者差距過大（按被告
    迄未提出該款項），認被告尚非全無誠意，而從輕量處有期
    徒刑六月，為有未當。(二)又被告本案犯罪行為在民國96年4
    月24日以前，原判決未及依中華民國96年罪犯減刑條例相關
    規定予以減刑亦有未洽。檢察官上訴指摘原判決不當，為有
    理由，應由本院就其過失致人於死部分予撤銷改判。爰審酌
    被告係酒醉駕車因而肇事，造成被害人死亡，被告心存僥倖
    ，缺乏尊重其他用路人生命、財產安全之觀念，其駕駛態度
    輕率，過失程度甚為嚴重，事後又未與被害人家屬達成民事
    和解，以稍減被害人家屬傷痛，及被告於偵審中坦認犯行併
    其生活狀況、智識程度、犯罪之動機等一切情狀，量處有期
    徒刑一年，又被告本案犯罪行為在民國96年4月24日以前，
    併依中華民國96年罪犯減刑條例第2條第1項第3款規定，減
    輕其刑期二分之一，減為有期徒刑六月，並諭知如易科罰金
    ，以新台幣1千元折算1日之折算標準。
據上論斷，依刑事訴訟法第369條第1項前段、第364條、第299條
第1項前段，刑法第276條第1項、第62條前段、第41條第1項，道
路交通管理處罰條例第86條第1項，中華民國96年罪犯減刑條例
第2條第1項第3款、第7條、第9條，判決如主文。
本案經檢察官江守權到庭執行職務。
中　　華　　民　　國　　96　　年　　9 　　月　　18　　日
                  刑事第一庭    審判長法　官  黃崑宗
                                      法　官  夏金郎
                                      法　官  王明宏
以上正本證明與原本無異。
不得上訴。
　　　　　　　　　　　　　　　　　　　書記官  黃全忠
中　　華　　民　　國　　96　　年　　9 　　月　　19　　日
附錄本判決論罪科刑法條：
中華民國刑法第276條第1項：
因過失致人於死者，處2年以下有期徒刑、拘役或2千元以下
罰金。
